【裁判字號】    95,交聲,526
【裁判日期】    950828
【裁判案由】    違反道路交通管理處罰條例聲明異議
【裁判全文】
臺灣士林地方法院交通事件裁定         95年度交聲字第526號
原處分機關  臺北市交通事件裁決所
異  議  人
即受處分人  乙○○
上列異議人即受處分人因違反道路交通管理處罰條例案件，對於
臺北市交通事件裁決所中華民國95年7 月6 日所為之處分（原處
分案號：北市裁二字第裁22-AEU536273號）聲明異議，本院裁定
如下：
    主  文
原處分撤銷。
乙○○不罰。
    理  由
一、原處分意旨略以：異議人即受處分人乙○○於民國95年5 月
    25日18時25分許，駕駛車牌號碼4955-ED 號自用小客車（車
    輛登記所有人：台灣戴姆勒克萊斯勒），在行駛台北市○○
    ○路○ 段117 號之道路時，因使用手持式行動電話接聽通話
    ，遭駕駛警車亦行經上開路段之臺北市政府警察局松山分局
    警員查覺，並當場攔停舉發「汽車駕駛人行駛道路內線車道
    停紅燈時使用手持式行動電話通話」之交通違規，爰依道路
    交通管理處罰條例第31條之1 第1 項之規定，裁處異議人罰
    鍰新台幣（下同）3 千元。
二、聲明異議意旨略以：案發當天伊欲將置於副駕駛座上包包內
    之手機取出，遂遭員警誤認伊使用手機撥接電話，經伊向員
    警敘明，員警仍執意舉發，然伊是時確無使用手持式行動電
    話通話，有遠傳電信提供之通聯紀錄可佐，原處分機關未予
    詳查，逕予裁罰，實難甘服等語。
三、本院查：
(一)按法院受理交通事件，準用刑事訴訟法之規定，道路交通管
    處罰條例第89條前段定有明文，是刑事訴訟法第154 條第2
    項「犯罪事實應依證據認定之，無證據不得認定犯罪事實。
    」之規定及最高法院76年台上字第4986號判例「認定犯罪事
    實所憑之證據，雖不以直接證據為限，間接證據亦包括在內
    。然而無論直接證據或間接證據，其得為訴訟上之證明者，
    須於通常一般之人均不致有所懷疑，而得確信其為真實之程
    度者，始得據為有罪之認定。倘其證明尚未達到此一程度，
    而有合理之懷疑存在，而無從使事實審法院得有罪之確信時
    ，即應由法院為諭知被告無罪之判決。」所揭示刑事訴訟法
    上法院認定事實之最重要原則，於法院審理行為人違反道路
    交通管理處罰條例案件時，當有其適用。易言之，法院於審
    理行為人違反道路交通管理處罰條例案件，亦當踐行完畢調
    查證據程序後，為事實之認定時，如就原處分機關所認定之
    行為人違規事實仍有合理之訴訟上懷疑，而無法確信行為人
    確有該當於道路交通管理處罰條例各該處罰條文之構成要件
    事實時，此際即應依訴訟上之待證事實「倘有懷疑，則從被
    告之利益作解釋」之證據法則，作對受處分人有利之認定。
    又按汽車駕駛人於行駛道路時，使用手持式行動電話進行撥
    接或通話者，處3 千元罰鍰，道路交通管理處罰條例第31條
    之1 第1 項定有明文，而該條立法理由揭示，為有效防止汽
    車駕駛人於行車中使用手持式行動電話進行撥接或通話對安
    全影響，爰增訂第1 項處罰規定，依此可知，本法條係以車
    輛駕駛人於行駛道路中，使用手持式行動電話進行撥接或通
    話之行為為處罰對象；又所謂「手持式行動電話」係指須以
    手握持而進行撥接或通話之行動電話，所謂「撥接或通話」
    係指有撥號、接聽、通話或數據通訊等使用狀態者而言，汽
    車駕駛人行駛道路禁止使用手持式行動電話實施及宣導辦法
    第2 條第2 款、第3 款亦有明文。
(二)查本件異議人於前揭時間駕駛車牌號碼4955-ED 號自用小客
    車（車輛登記所有人：台灣戴姆勒克萊斯勒），在行經台北
    市○○○路○ 段之道路時，遭警以其「使用手持式行動電話
    通話」為由，攔停舉發違規乙情，固為異議人所不否認，並
    有舉發違反道路交通管理事件通知單影本1 紙在卷可稽，堪
    認屬實。然訊據證人即員警甲○○於本院證述舉發經過時稱
    ：伊於案發當天駕駛警用機車行至臺北市○○○路○ 段117
    號時，看見異議人駕駛上開車輛於該處之內線車道停等紅燈
    ，伊透過異議人車輛之右後車窗玻璃目擊異議人將手機放在
    耳邊，直至伊上前將其攔停，異議人才將手機放下，伊遂於
    告知其停等紅綠燈不能接電話後，即掣單舉發違規等語在卷
    （見本院95年8 月9 日訊問筆錄）；經本院質以證人有無可
    能將異議人拿手機之動作誤為放在耳邊接聽之動作，證人則
    自承有可能誤認等語明確（見同上訊問筆錄）。是依證人所
    證情節，其認定異議人撥打行動電話之違規行為，係以目擊
    異議人將手機放置於耳邊之動作為其依據，惟又坦承無法排
    除將異議人拿手機之動作誤認為將手機置於耳邊接聽之可能
    ，則異議人是否確有前述「撥號、接聽、通話或數據通訊」
    之使用行為，抑或僅係舉發員警一時誤認違規情事，即不無
    疑問。
(三)再查，異議人為警攔停舉發之際，當場向舉發員警表明並無
    使用行動電話乙情，亦據證人甲○○到院結證屬實，在此情
    況下，舉發員警甲○○自應當場採取確認異議人所使用手機
    搭配之門號，及調取該門號之通聯記錄等適當且必要之查證
    作為，以釐清違規事實，並供日後舉證之用，然證人並未為
    之，反於本院審理中答稱無法排除誤認之可能，而異議人事
    後陳稱其於本件舉發違規時所使用手機係搭配0000000000門
    號等語，雖係其片面之詞，然本件係因證人未於舉發時為立
    即查證，導致事後無法以證據確認異議人於舉發時實際使用
    門號為何，此等不利益，不應由異議人承擔，佐以證人甲○
    ○於本院審理時，當庭確認異議人到庭時所隨身攜帶之行動
    電話，與舉發當日其所見之行動電話相同，經本院當庭撥打
    ，亦證實該手機搭配之門號確為0000000000號無訛，是以，
    在無證據足以否定該門號確為異議人於遭舉發時所用之情形
    下，本院僅得為有利於異議人之認定，採信上開門號確係異
    議人於本件舉發時，搭配其所攜帶之行動電話使用，而觀乎
    卷附異議人所提出上開門號之通聯記錄，堪予認定該門號於
    95年5 月25日18時25分之本件舉發違規時間，均無任何發話
    或受話之通聯記錄，綜上，異議人上揭所辯，即非無據，應
    屬可採。
(四)綜上所述，證人甲○○上開證述內容，既尚不足以證明異議
    人有使用手持式行動電話進行撥號、接聽、通話或數據通訊
    之事實，而異議人所辯並無本件違規行為等語，亦非無據，
    此外，復查無其他證據可資證明本件違規事實，揆諸前揭說
    明，異議人是否確有上開違規行為，仍存有合理之可疑，本
    院尚無從就原處分意旨所稱異議人違規行為形成確信，從而
    ，本件異議為有理由，原處分應予撤銷，另諭知異議人不罰
    。
四、據上論斷，應依道路交通案件處理辦法第20條前段，裁定如
    主文。
中    華    民    國    95    年    8     月    28    日
                  交通法庭法  官  吳祚丞
以上正本證明與原本無異。
如不服本裁定，應於送達後5 日內，向本院提出抗告狀。
                          書記官  林立原
中    華    民    國    95    年    9     月     5    日


司法院資訊處製作；財團法人民間司法改革基金會備份。
